【裁判字號】    95,訴緝,144
【裁判日期】    951115
【裁判案由】    毒品危害防制條例
【裁判全文】
臺灣板橋地方法院刑事判決             95年度訴緝字第144號
公  訴  人  臺灣板橋地方法院檢察署檢察官
被      告  甲○○
上列被告因違反毒品危害防制條例案件，經檢察官提起公訴（93
年度核退毒偵字第994 號）及移送併辦（95年度毒偵字第5398號
），被告於準備程序中就被訴事實為有罪之陳述，經本院合議庭
裁定由受命法官獨任進行簡式審判程序，本院判決如下：
    主  文
甲○○連續施用第一級毒品，處有期徒刑拾月。扣案海洛因壹包
（驗餘淨重零點柒伍公克）沒收銷燬之，前揭扣案海洛因之包裝
袋壹只沒收。
    事  實
一、甲○○前因施用毒品違反毒品危害防制條例案件，經本院以
    88年度毒聲字第490 號裁定送勒戒處所觀察、勒戒後，認有
    繼續施用毒品之傾向，經本院以88年度毒聲字第1275號裁定
    令入戒治處所施以強制戒治，而於民國88年7 月23日依本院
    88年度毒聲字第4050號裁定停止戒治，所餘戒治期間付保護
    管束，復經本院以88年度毒聲字第8008號裁定撤銷停止戒治
    ，令入戒治處所施以強制戒治，於90年2 月18日戒治期滿執
    行完畢，由臺灣板橋地方法院檢察署檢察官以90年度戒毒偵
    字第169 號為不起訴處分確定。詎不知悛悔，猶基於施用第
    一級毒品海洛因（以下簡稱海洛因）之概括犯意，自上開強
    制戒治執行完畢釋放後5 年內之93年5 月16日下午6 時許起
    ，至95年6 月30日中午12時許止，以將海洛因捲入香煙點燃
    產生煙霧之方式，連續施用海洛因多次，平均約每2 日施用
    1 次。嗣於93年5 月17日上午10時20分許，為警在臺北縣三
    重市○○街32號前查獲，並扣得海洛因1 包（原淨重1 公克
    ，經取樣0 點25公克鑑驗用罄，驗餘淨重0 點75公克）。又
    於95年7 月1 日下午1 時許，在臺北市大同區○○○路5 號
    水門外福安宮為警查獲。
二、案經臺北縣政府警察局三重分局報請臺灣板橋地方法院檢察
    署檢察官偵查起訴及移送併辦。
    理  由
一、上揭事實，業據被告甲○○於本院審理時坦承不諱，並有海
    洛因1 包扣案可資佐證。且被告於93年5 月17日、95年7 月
    1 日為警查獲後所排放之尿液，分別經採樣送驗，以酵素免
    疫分析法檢驗及氣相層析質譜儀法確認檢驗結果，均於鴉片
    類呈陽性反應，有臺灣檢驗科技股份有限公司濫用藥物尿液
    檢驗報告2 件附卷足稽。而前開扣案之毒品經依化學呈色法
    、氣相層析質譜儀分析法鑑驗結果，確含海洛因成分，驗餘
    淨重0 點75公克，亦有法務部調查局93年6 月18日調科壹字
    第060008406 號鑑定通知書1 件存卷為憑，俱徵被告前揭不
    利於己之自白與事實相符。又被告前因施用毒品違反毒品危
    害防制條例案件，經本院以88年度毒聲字第490 號裁定送勒
    戒處所觀察、勒戒後，認有繼續施用毒品之傾向，經本院以
    88年度毒聲字第1275號裁定令入戒治處所施以強制戒治，於
    88年7 月23日依本院88年度毒聲字第4050號裁定停止戒治，
    所餘戒治期間付保護管束，復經本院以88年度毒聲字第8008
    號裁定撤銷停止戒治，令入戒治處所施以強制戒治，於90年
    2 月18日戒治期滿執行完畢，由臺灣板橋地方法院檢察署檢
    察官以90年度戒毒偵字第169 號為不起訴處分確定，有該不
    起訴處分書及臺灣高等法院被告前案紀錄表可按。被告係於
    前揭強制戒治執行完畢釋放後5 年內再犯本案違反毒品危害
    防制條例第10條之罪，事證明確，其犯行堪予認定。
二、按94年2 月2 日修正公布，95年7 月1 日施行之刑法第2 條
    第1 項：「行為後法律有變更者，適用行為時之法律。但行
    為後之法律有利於行為人者，適用最有利於行為人之法律。
    」之規定，係規範行為後法律變更所生新舊法律比較適用之
    準據法，於新法施行後，應適用新法第2 條第1 項之規定，
    為「從舊從輕」之比較；至從刑附屬於主刑，除法律有特別
    規定者外，依主刑所適用之法律（最高法院95年第8 次刑事
    庭會議決議意旨參照）。被告行為後，刑法第56條關於連續
    犯之規定業於94年2 月2 日刪除，並自95年7 月1 日起施行
    ，此雖非犯罪構成要件之變更，惟顯已影響行為人刑罰之法
    律效果，自屬法律變更，參酌最高法院95年第8 次刑事庭會
    議決議意旨，以適用修正前刑法第56條規定論以連續犯，對
    被告較為有利，應依刑法第2 條第1 項前段規定，一體適用
    修正前之刑法規定。
三、次按海洛因係毒品危害防制條例所規定之第一級毒品，被告
    施用之，核係犯同條例第10條第1 項之施用第一級毒品罪。
    被告施用海洛因前後持有第一級毒品之低度行為，為其施用
    之高度行為所吸收，不另論罪。被告前後多次施用海洛因犯
    行，時間緊接，手法相同，所犯為構成要件相同之罪，顯係
    基於概括犯意反覆實施，為連續犯，應依廢止前刑法第56條
    規定論以一罪，並加重其刑。公訴人雖僅就被告於93年5 月
    16日下午6 時許施用海洛因1 次之犯行提起公訴，惟被告其
    餘施用海洛因犯行，與上開經起訴論罪部分有連續犯之裁判
    上一罪關係，為起訴之效力所及，本院自得併予審理，附此
    敘明。爰審酌被告曾因施用毒品經觀察、勒戒及強制戒治後
    ，獲不起訴處分之寬典，猶連續施用海洛因再犯本罪，顯見
    其自制力薄弱，且未衷心悛悔，漠視法令之禁制濫用藥品，
    應予非難，兼衡其施用海洛因所生危害實以自戕健康為主，
    及其犯後供認無隱，非無悔意，態度良好等一切情狀，量處
    如主文所示之刑，資為懲儆。
四、扣案海洛因1 包（原淨重1 公克，除經取樣0 點25公克鑑驗
    用罄部分，失其違禁物之性質，毋庸宣告沒收外，驗餘淨重
    0 點75公克），為查獲之毒品，不問屬於何人所有，應依毒
    品危害防制條例第18條第1 項前段規定，沒收銷燬之。至前
    開扣案海洛因之包裝袋1 只，係被告所有供其施用海洛因所
    用之物，亦據被告供承在卷，應依刑法第38條第1 項第2 款
    規定，併予宣告沒收。
據上論斷，應依刑事訴訟法第273 條之1 第1 項、第299 條第1
項前段，毒品危害防制條例第10條第1 項、第18條第1 項前段，
刑法第2 條第1 項前段、第11條前段、廢止前刑法第56條、刑法
第38條第1 項第2 款，判決如主文。
本案經檢察官朱學瑛到庭執行職務。
中    華    民    國    95    年    11    月    15    日
                        刑事第三庭  法  官  廖  怡  貞
以上正本證明與原本無異。
如不服本判決，應於判決送達後10日內，向本院提出上訴狀，上
訴於臺灣高等法院。
                                    書記官  林  惠  齡
中    華    民    國    95    年    11    月    15    日
※附錄本案論罪科刑法條全文※
毒品危害防制條例第10條：
施用第一級毒品者，處6 月以上5 年以下有期徒刑。
施用第二級毒品者，處3 年以下有期徒刑。


司法院資訊處製作；財團法人民間司法改革基金會備份。
